臺灣臺北地方法院刑事判決　　　　100年度易字第194號
公　訴　人　臺灣臺北地方法院檢察署檢察官
被　　　告　賴炎華
上列被告因竊盜案件，經檢察官提起公訴（100 年度偵字第8 號
），本院判決如下：
    主  文
賴炎華犯帶兇器、於夜間侵入住宅竊盜罪，處有期徒刑捌月；
扣案之夾管鉗、活動管鉗、老虎鉗、大型一字起子、中型一字起
子、手電筒各壹支均沒收。
    事  實
一、賴炎華意圖為自己不法之所有，於民國99年12月7 日夜間7
    時許，攜帶客觀上可供兇器使用之夾管鉗，大型、中型一字
    起子，活動夾管鉗，老虎鉗等物，前往臺北縣新店市青山鎮
    社區，尋找下手行竊目標，行經同縣市○○○街121 巷2 弄
    17號林炫義住處，見該址住戶疏未鎖門，徒手開啟大門進入
    屋內，竊取屋內金項鍊3 條，金手鍊4 條，金墜子1 個，金
    戒子（指）8 枚，鑽戒6 只，金手環、金元寶、金領帶夾、
    金如意、金劍各1 個，紅包袋1 只（內含現金新臺幣3600元
    ）及人民幣百元鈔2200張，得手後離去現場，為青山鎮社區
    警衛葉家豐發現追捕，並通知警方到場查獲。
二、案經臺北縣政府警察局新店分局報告臺灣臺北地方法院檢察
    署檢察官偵查起訴。
    理  由
一、上揭事實，訊據被告賴炎華於偵查、審理中均坦承不諱，核
    與證人林炫義、葉家豐於警詢時之指訴、證述均相符，此外
    ，復有扣案之夾管鉗、活動管鉗、老虎鉗、大型一字起子、
    中型一字起子、手電筒各1 支在案可參及扣押物品目錄、贓
    物認領保管單各乙紙附卷可稽，堪證被告自白與事實相符。
    事證明確，被告犯行洵堪認定。
二、論罪科刑：
    (一)按行為後法律有變更者，適用行為時之法律；但行為後之
      法律有利於行為人者，適用最有利於行為人之法律，刑法
      第2條 第1 項定有明文。被告行為後，刑法第321 條業於
      100 年1 月26日修正公布，並於100 年1 月28日施行；修
      正前刑法第321 條第1 項規定：「犯竊盜罪而有左列情形
      之一者，處6 月以上、5 年以下有期徒刑：一、於夜間侵
      入住宅或有人居住之建築物、船艦或隱匿其內而犯之者。
      二、毀越門扇、牆垣或其他安全設備而犯之者。三、攜帶
      兇器而犯之者。四、結夥三人以上而犯之者。五、乘火災
      、水災或其他災害之際而犯之者。六、在車站或埠頭而犯
      之者。」，修正後則規定：「犯竊盜罪而有下列情形之一
      者，處6 月以上、5 年以下有期徒刑，得併科新臺幣10萬
      元以下罰金：一、侵入住宅或有人居住之建築物、船艦或
      隱匿其內而犯之者。二、毀越門扇、牆垣或其他安全設備
      而犯之者。三、攜帶兇器而犯之者。四、結夥三人以上而
      犯之者。五、乘火災、水災或其他災害之際而犯之者。六
      、在車站、埠頭、航空站或其他供水、陸、空公眾運輸之
      舟、車、航空機內而犯之者。」，經比較刑法修正後之結
      果，因法定刑於修正後增訂「得併科新臺幣10萬元以下罰
      金」，亦即依修正後之規定，得併科罰金，對行為人較為
      不利；又修正後第1 款刪除「於夜間」之要件，是不論何
      時侵入住宅或有人居住之建築物而竊盜者，均成立該款之
      加重竊盜罪；修正後第6 款則在車站或埠頭外，並增列「
      在…航空站或其他供水、陸、空公眾運輸之舟、車、航空
      機內而犯之者。」，二者比較其輕重，均以修正前之規定
      較有利於被告，本件自應依刑法第2 條第1 項前段之規定
      ，適用被告行為時之法律，即修正前之刑法第321 條第1
      項、第2 項規定予以處罰。
    (二)按刑法第321 條第1 項第1 款所稱之「夜間」，係指「日
      出前、日沒後」，刑事訴訟法第100-3 條第3 項定有明文
      。本件被告之侵入住宅竊盜行為係發生在99年12月7 日晚
      間7 時許，依中央氣象局所發佈之99年12月7 日當日台北
      地區之日出、日沒時間，分別為「上午6 時26分」及「晚
      上17時05分」，有「台北地區日出日沒時刻表」乙紙可證
      ，是本件被告犯罪行為時間，係屬「夜間侵入住宅竊盜」
      ；又同法同條第3 款之「帶兇器」，其兇器之種類並無
      限制，凡客觀上足以對人之生命、身體、安全構成威脅者
      均屬之。且只需行竊時有帶此種具有危險性之兇器已足
      ，並不以帶之初即有行凶之意圖為必要，最高法院79年
      台上字第5253號判例可資參照。而被告行竊時所帶之夾
      管鉗、活動管鉗、老虎鉗、大型一字起子、中型一字起子
      等物均為金屬材質，且堅硬銳利，其客觀上對人之生命身
      體具有危險性，可供為兇器使用，是被告持用兇器，並於
      夜間侵入住宅以實施竊盜，核其犯罪事實所為，係犯修正
      前刑法第321 條第1 項第1 款、第3 款之加重竊盜罪。被
      告雖於當日即遭發現而經逮捕，然被告業已將竊取之物置
      於其實力支配下，並已脫離盜所，是仍屬竊盜既遂。爰審
      酌被告於偵查、審理中均坦承犯行，態度良好，且被告本
      件之犯罪所得，於當日即遭逮捕，並未及花用即已悉數返
      還於被害人，有贓物認領保管單乙紙可稽，足證被害人損
      失尚屬輕微；又被告於查獲當時，雖於其身上查獲另有現
      金新台幣（下同）81,200元，然該部分款項原屬被告所有
      ，並非取自於本案之被害人林炫義，亦據被告供述在卷，
      並經證人林炫義於警詢中即確認無訛，是該部分金額並不
      能歸屬於犯罪所得，本應發還被告，然因被告於審理中對
      自己犯行深感愧疚，主動於本院審理中表示，本案不論如
      何判決，伊均心悅誠服，捨棄上訴，並願在本案判決確定
      後，放棄領取該現金之權利，並同意將上開全部現金
      81,200元，悉數捐予日前發生日本地震、海嘯等災害之捐
      款專戶以奉獻公益，或依執行檢察官之命令捐款於檢察官
      所指定之公益慈善團體，絕無異議等語而載明在卷。是證
      被告於犯罪後確有悛悔與改過向善之意，良心未泯等一切
      情狀，量處如主文所示之刑，以示懲儆。扣案之夾管鉗、
      活動管鉗、老虎鉗、大型一字起子、中型一字起子、手電
      筒各1 支，均為被告所有，供犯罪使用之物，業據被告陳
      明在卷，應依同法第38條第1 項第2 款、第3 項宣告沒收
      之。
據上論斷，應依刑事訴訟法第284 條之1 、第299 條第1 項前段
、刑法第2 條第1 項前段、第321 條第1 項第1 款、第3 款、第
38條第1 項第2 款、第3 項，刑法施行法第1 條之1 ，判決如主
文。
本案經檢察官柯木聯到庭執行職務。
中    華    民    國   100    年    3     月    31    日
                  刑事第十二庭  法  官  楊台清
以上正本證明與原本無異。
如不服本判決應於收受送達後10日內向本院提出上訴書狀，並應
敘述具體理由；其未敘述上訴理由者，應於上訴期間屆滿後20日
內向本院補提理由書（均須按他造當事人之人數附繕本）「切勿
逕送上級法院」。告訴人或被害人如對於本判決不服者，應具備
理由請求檢察官上訴，其上訴期間之計算係以檢察官收受判決正
本之日期為準。
                                書記官  劉子豪
中    華    民    國   100    年    3     月    31    日
附錄本判決論罪科刑法條全文：
中華民國刑法第321條
（加重竊盜罪）
犯竊盜罪而有下列情形之一者，處6 月以上、5 年以下有期徒刑
，得併科新臺幣10萬元以下罰金：
一、侵入住宅或有人居住之建築物、船艦或隱匿其內而犯之者。
二、毀越門扇、牆垣或其他安全設備而犯之者。
三、攜帶兇器而犯之者。
四、結夥三人以上而犯之者。
五、乘火災、水災或其他災害之際而犯之者。
六、在車站、埠頭、航空站或其他供水、陸、空公眾運輸之舟、
    車、航空機內而犯之者。
前項之未遂犯罰之。